【裁判字號】    95,易,486
【裁判日期】    951130
【裁判案由】    毒品危害防制條例
【裁判全文】
臺灣基隆地方法院刑事判決               95年度易字第486號
公  訴  人  臺灣基隆地方法院檢察署檢察官
被      告  乙○○
上列被告因違反毒品危害防制條例案件，經檢察官提起公訴（95
年度毒偵字第1225號），被告就被訴事實為有罪之陳述，本院合
議庭裁定由受命法官獨任進行審判，經改依簡式審判程序審理後
判決如下：
    主  文
乙○○施用第二級毒品，處有期徒刑貳月，如易科罰金，以銀元
佰元即新臺幣玖佰元折算壹日。
    事  實
一、乙○○前因施用第二級毒品案件，經臺灣士林地方法院裁定
    送觀察勒戒後，認無繼續施用毒品之傾向，經該院於民國90
    年4 月19日，以90年度少調字第214 號為不付審理裁定，並
    於翌日執行完畢釋放出所。復因施用第二級毒品案件，經同
    院裁定送觀察勒戒後，認有繼續施用毒品之傾向，再由同院
    裁定送強制戒治，並於92年8 月30日執行完畢釋放出所。詎
    其猶未戒斷毒癮，於強制戒治執行完畢後之5 年內，復基於
    施用第二級毒品MDA （二亞甲基雙氧安非他命）之犯意，於
    95年3 月9 日凌晨3 時許，在基隆市七堵區○○○路118 號
    住處，以吞服方式，施用含有第二級毒品MDA 之藥丸。嗣為
    警於95年3 月10日晚間10時40分許，在臺北市○○路○ 段72
    號6 樓「哈拉KTV 」608 號包廂內臨檢時查獲，經其同意採
    集尿液送驗後，結果呈MDA 之陽性反應，始悉上情。
二、案經臺北市政府警察局內湖分局移送臺灣士林地方法院檢察
    署呈請臺灣高等法院檢察署檢察長令轉臺灣基隆地方法院檢
    察署檢察官偵查後起訴。
    理  由
壹、程序事項
    本件被告乙○○所犯者非為死刑、無期徒刑、最輕本刑為3
    年以上有期徒刑之罪或高等法院管轄第一審案件，其於準備
    程序進行中，先就被訴事實為有罪之陳述，經告知其簡式審
    判程序之旨，並聽取公訴人、被告之意見後，本院業已依刑
    事訴訟法第273 條之1 第1 項之規定，裁定由受命法官獨任
    以簡式審判程序進行本案之審理。
貳、實體事項
一、上開事實，業據被告於本院審理時坦承在卷，且其為警查獲
    後所採集之尿液經送驗後，結果呈MDA 之陽性反應，亦有台
    灣檢驗科技股份有限公司濫用藥物尿液檢驗報告1 紙附卷可
    佐，足徵被告之自白與事實相符，可以採信。又被告前因施
    用第二級毒品案件，經臺灣士林地方法院裁定送觀察勒戒後
    ，認無繼續施用毒品之傾向，經該院於90年4 月19日，以90
    年度少調字第214 號為不付審理裁定，並於翌日執行完畢釋
    放出所。復因施用第二級毒品案件，經同院裁定送觀察勒戒
    後，認有繼續施用毒品之傾向，再由同院裁定送強制戒治，
    並於92年8 月30日執行完畢釋放出所等情，亦有上開判決書
    及臺灣高等法院被告前案紀錄表各1 份在卷可按，被告於強
    制戒治執行完畢後5 年以內，再施用毒品之犯行洵堪認定，
    應依法論科。
二、論罪科刑：
  (一)按MDA （二亞甲基雙氧安非他命）係毒品危害防制條例第2
    條第2 項第2 款所定之第二級毒品，被告予以施用，核其所
    為，係犯毒品危害防制條例第10條第2 項之施用第二級毒品
    罪。又被告因施用而持有第二級毒品MDA ，其持有第二級毒
    品之低度行為應為施用第二級毒品之高度行為所吸收，不另
    論罪。
  (二)爰審酌被告犯罪之動機、曾有施用毒品前科仍不思悔改，一
    再施用毒品，然其於犯罪後坦承犯行，且所犯施用毒品行為
    係戕害自己身心健康，尚未危及他人等一切情狀，量處如主
    文所示之刑（依最高法院95年度第八次刑事庭會議決議六(一)
    之意旨，新法第57條之規定，為法院就刑之裁量審認標準見
    解之明文化，非屬法律之變更，無新舊法比較適用之問題。
    ）。
  (三)查被告行為後，刑法業於94年1 月7 日修正、94年2 月2 日
    公布，並於95年7 月1 日起施行（下稱新法，修正前刑法稱
    舊法。），其中與本件有關部分之第41條第1 項，業已修正
    。次查刑法施行法並於95年6 月14日修正，增訂第1 條之1
    。按「行為後法律有變更者，適用行為時之法律，但行為後
    之法律有利於行為人者，適用最有利於行為人之法律。」，
    新法第2 條第1 項定有明文。此條規定係規範行為後法律變
    更所生新舊法律比較適用之準據法，本身尚無新舊法比較之
    問題，於新法施行後，應一律適用新法第2 條第1 項之規定
    ，為「從舊從輕」之比較，先予敘明（最高法院95年度第八
    次刑事庭會議決議一(一)參照）。被告於行為時之舊法第41條
    第1 項前段規定：「犯最重本刑為五年以下有期徒刑以下之
    刑之罪，而受六個月以下有期徒刑或拘役之宣告，因身體、
    教育、職業、家庭之關係或其他正當事由，執行顯有困難者
    ，得以一元以上三元以下折算一日，易科罰金。」，且被告
    行為時之易科罰金折算標準，修正前罰金罰鍰提高標準條例
    第2 條前段（95年7 月1 日修正公布刪除）規定，就其原定
    數額提高為100 倍折算1 日，則被告行為時之易科罰金折算
    標準，應以銀元300 元折算1 日，經折算為新臺幣後，應以
    新臺幣900 元折算為1 日。惟新法第41條第1 項前段則規定
    ：「犯最重本刑為五年以下有期徒刑以下之刑之罪，而受六
    個月以下有期徒刑或拘役之宣告者，得以新臺幣一千元、二
    千元或三千元折算一日，易科罰金。」，比較新舊法之易科
    罰金折算標準，以舊法之規定較有利於被告，則應新法第2
    條第1 項前段規定，適用舊法第41條第1 項前段規定，定被
    告易科罰金之折算標準（最高法院95年度第八次刑事庭會議
    決議三(二)參照）。
據上論斷，應依刑事訴訟法第273 條之1 第1 項、第299 條第1
項前段，毒品危害防制條例第10條第2 項、第23條第2 項，刑法
第11條前段、第2 條第1 項、第41條第1 項前段（修正前），修
正前罰金罰鍰提高標準修例第2 條，現行法規所定貨幣單位折算
新臺幣條例第2 條，判決如主文。
本案經檢察官甲○○到庭執行職務。
中    華    民    國    95    年    11    月    30    日
                  刑事第二庭法  官   劉桂金
以上正本證明與原本無異。
對於本件判決如有不服，應於收受送達後10日內，向本院提出上
訴書狀，上訴於臺灣高等法院，並按他造當事人之人數附具繕本
。
中    華    民    國    95    年    11    月    30    日
                            書記官   鄧順生
附錄論罪法條：
毒品危害防制條例第10條第2項：
施用第2 級毒品者，處3 年以下有期徒刑。


司法院資訊處製作；財團法人民間司法改革基金會備份。
